臺灣彰化地方法院刑事判決　　　　　　　　　　　　　九十三年度易字第八三號
　　公　訴　人　臺灣彰化地方法院檢察署檢察官
　　被　　　告　乙○○
右列被告因贓物案件，經檢察官提起公訴（九十三年度偵字第四九三九號），本院判
決如左：
        主  文
乙○○無罪。
        理  由
一、公訴意旨略以：被告乙○○係址設彰化縣大村鄉○○路一五三號「萬大五金行」
    之負責人，明知同案被告甲○○（所為連續攜帶兇器竊盜及偽造署押犯行，業經
    本院裁定以簡式審判程序審理，並於民國九十三年十月十二日分別判處有期徒刑
    一年、三月，並定應執行刑為有期徒刑一年二月在案）所出賣之不銹鋼水溝護欄
    ，係來源不明之贓物，竟仍基於概括之犯意，先於九十三年五月中旬，在其上開
    五金行，分二次以總計新臺幣（下同）二萬餘元之價格，向同案被告甲○○購買
    前開不銹鋼水溝護欄共計一八三支（上開不銹鋼水溝護欄係彰化縣溪州鄉公所所
    有，為同案被告甲○○於九十三年五月中旬某日，分三次駕駛車牌號碼ＣＥ─六
    二二七號自小貨車，前往彰化縣溪州鄉○○村○○○○○路與中山高速公路交叉
    處下溪州大排水溝南側及彰化縣溪州鄉○○村○○路○段與臺灣高速鐵路交叉處
    溪墘厝排水溝西側，以所攜帶所有之客觀上足認為兇器之套筒扳手，為拆除螺絲
    之工具而竊取之），復於九十三年六月十二日下午十時之後某時，在其所經營之
    上開五金行，明知同案被告甲○○出賣之不銹鋼水溝護欄六十七支（前開不銹鋼
    水溝護欄係彰化縣溪州鄉公所所有，為同案被告甲○○於九十三年六月十二日下
    午十時許，前往彰化縣溪州鄉溪厝村溪墘厝排水溝旁，以與前開所述之相同手法
    竊取），係屬來源不明之贓物，仍連續以一萬零七百五十元之價格向同案被告甲
    ○○購買之。嗣於九十三年六月十三日下午三時三十分許為警循線查獲，並起獲
    被告乙○○未及銷贓之不銹鋼水溝護欄六十七支及自同案被告甲○○身上扣得出
    賣前開不銹鋼水溝護欄所得、花用剩餘之二百六十元，因認被告涉犯刑法第三百
    四十九條第二項之故買贓物罪嫌。
二、按犯罪事實應依證據認定之，無證據不得認定犯罪事實，刑事訴訟法第一百五十
    四條第二項定有明文。復按所謂認定犯罪事實之證據，係指足以認定被告確有犯
    罪行為之積極證據而言，該項證據自須適合於被告犯罪事實之認定，始得採為斷
    罪資料；又事實之認定，應憑證據，如未能發現相當證據，或證據不足以證明，
    自不能以推測或擬制之方法，以為裁判基礎，最高法院二十九年上字第三一０五
    號、四十年臺上字第八六號判例著有明文。再按刑法第三百四十九條第二項所定
    之故買贓物罪，以行為人「明知」（即直接故意，不包含未必故意）為贓物而有
    償取得為其構成要件，倘行為人主觀上並未有贓物之明知，則與前開故買贓物罪
    之要件自有未合而無成罪之餘地。
三、公訴人認被告涉有前開故買贓物罪嫌，無非係以被告乙○○共向同案被告甲○○
    收買三次不銹鋼水溝護欄總計二百五十支，前二次共計收購一百八十三支，價格
    分別為一萬餘元，第三次收購六十七支，售價一萬零七百五十元乙節，業據同案
    被告甲○○結證綦詳，另由警方於被告所經營之「萬大五金行」起獲之不銹鋼水
    溝護欄均非新品，以及數量又達六十七支之鉅（有現場照片及贓物認領保管收據
    乙紙附卷可按）以觀，依一般經驗法則即可研判應屬公物，縱係營造剩餘報廢之
    物，亦不可能由私人出具名義私下出售，參以被告乙○○亦向共同被告甲○○索
    取身分證影本等情，足認被告乙○○知悉該批不銹鋼水溝護欄應屬來路不明之贓
    物，雖同案被告甲○○陳稱被告乙○○不知該批水溝護欄係伊竊取而來云云，衡
    情應為迴護之詞為其論據。惟訊據被告乙○○堅決否認有何故買贓物之犯行，辯
    稱：伊固有向同案被告甲○○收購白鐵三次，惟同案被告甲○○告知上開白鐵係
    其向建商收購營建拆除之白鐵再行轉賣之物，由前開白鐵外觀並無法看出係鄉公
    所之公物，且伊有向同案被告甲○○索取身分證影本，並要同案被告甲○○在前
    開身分證影本上簽名後，才以一般的行情價格加以購入，伊確不知所收購之白鐵
    係屬贓物等語。
四、經查：（一）前開同案被告甲○○連續竊取之白鐵製不銹鋼水溝護欄共計二百五
    十支，係由彰化縣溪州鄉公管領、設置在彰化縣溪州鄉○○村○○○○○路與中
    山高速公路交叉處下溪州大排水溝南側及彰化縣溪州鄉○○村○○路○段與臺灣
    高速鐵路交叉處溪墘厝排水溝旁等處之公物等情，業據同案被告甲○○供明在卷
    ，且經證人即彰化縣溪州鄉建設課課長陳福仁於警詢及本院審理時證述屬實。（
    二）又前揭白鐵製不銹鋼水溝護欄二百五十支之外觀上，並無任何足以辨識係彰
    化縣溪州鄉公所管領物品之標記或編號一情，亦據證人陳福仁於本院審理時證述
    明確。又同案被告甲○○於偵查時證稱：「三次偷來的都賣給乙○○，乙○○不
    知道我是偷來的。他當時要求我要出具身分證，．．．（問：乙○○不知情？）
    是的。」等語，並於本院審理時以證人身分具結證稱：其在九十三年五月中旬、
    五月底先、後二次竊得的不銹鋼水溝護欄總計一百八十三支，有先以車輛後車斗
    的油壓門將之壓擠變形，並以乙炔加以切割後，才分別於竊盜翌日上午六、七時
    許出賣與被告，至於第三次即於九十三年六月十三日上午六、七點賣給被告的不
    銹鋼水溝護欄六十七支，雖未擠壓切割，惟有些是設置在路旁、於其竊取時即已
    有凹陷的情形，其有告知被告前開護欄係建商造路在路旁拆下來的，其向建商購
    買後再出賣的，並未曾向被告提及上開出賣之物係其竊盜所得，又其於出賣前，
    曾事先前往多家廠商處查看白鐵之價格表，與被告買入之價格差不多等語，核與
    被告辯解之內容互為相符，且查無公訴人起訴書所稱證人即同案被告甲○○有何
    故為迴護被告之動機及事證，證人即同案被告甲○○前開證述內容應堪採信。（
    三）是前開同案被告甲○○竊取之白鐵製不銹鋼水溝護欄，自外觀處既無法辨別
    係屬於彰化縣溪州鄉公管領之公物，且依卷附為警查扣之不銹鋼水溝護欄之照片
    所示，前開護欄係屬ㄇ字型、內有二橫桿之型狀，其造型甚為普通，除鄉公所可
    能以之舖設於水溝邊外，亦經廣泛普遍使用於一般私人建物或設施，而被告係以
    一般收購廢白鐵之價格向同案被告甲○○購得，並已於購買時向同案被告甲○○
    詢問白鐵來源、索取身分證核對其人之身分，且留下同案被告甲○○之身分證影
    本，並要求同案被告甲○○在前開身分證影本上簽名（有該身分證影本一份在卷
    可稽），以求出賣人即同案被告甲○○擔保所出賣白鐵來源之正當性，難認被告
    主觀上有何明知為贓物而仍予故買之情事。公訴人徒以為警起獲之不銹鋼水溝護
    欄均非新品，且其數量有六十七支，而認被告應可研判係公物，並以被告有向同
    案被告甲○○索取身分證影本一情，推認被告知悉該批不銹鋼水溝護欄應屬來路
    不明之贓物等語，惟上開前提事實與公訴人推論之結果，二者之間並未存有必然
    之因果關係，公訴人據以臆測被告主觀上有贓物之明知一節，容有誤會；被告辯
    稱：伊不知係贓物一語，堪以採信。此外，復查無其他積極確切之證據，足資證
    明被告有何公訴人起訴事實所載之故買贓物犯行，不能證明被告犯罪，揆諸前揭
    說明，自應諭知被告無罪之判決，以免冤抑。
據上論斷，應依刑事訴訟法第三百零一條第一項，判決如主文。
本案經檢察官邱鼎文到庭執行職務
中      華      民      國    九十三    年     十一     月     十一     日
                                臺灣彰化地方法院刑事第二庭
                                  審判長法官  李  水  源
                                  法      官  廖  政  勝
                                  法      官  李  雅  俐
右正本證明與原本無異。
如不服本判決，應於判決送達後十日內，向本院提出上訴狀（應附繕本），上訴於臺
灣高等法院臺中分院。
告訴人或被害人對於判決如有不服具備理由請求檢察官上訴者，其上訴期間之計算係
以檢察官收受判決正本之日期為準。
                                  法院書記官  陳  秀  娟
中      華      民      國    九十三    年     十一     月     十七     日
